臺灣新北地方法院板橋簡易庭民事簡易判決
　　　　　　　　　　　　　　　　　　110年度板簡字第723號

原　　　告　新安東京海上產物保險股份有限公司

法定代理人　陳忠鏗　
訴訟代理人　羅天君　
　　　　　　謝京燁　
被　　　告　楊■楔煄@

訴訟代理人　陳崇善律師
上列當事人間請求侵權行為損害賠償事件，本院於中華民國110
　年10月18日言詞辯論終結，判決如下
　：
    主      文
被告應給付原告新臺幣肆拾捌萬捌仟壹佰肆拾柒元，及自民國一
一○年三月十三日起至清償日止，按週年利率百分之五計算之利
息。
原告其餘之訴駁回。
訴訟費用新臺幣陸仟玖佰肆拾元，其中新臺幣伍仟■癡楖v拾肆元
由被告負擔，餘由原告負擔。
本判決第一項得假執行。
    事實及理由
壹、程序部分
    被告經合法通知，未於言詞辯論期日到場，核無民事訴訟法
    第 386條各款所列情形，爰依民事訴訟法第436條第2項準用
    同法第385條第1項規定，依原告之聲請，由其一造辯論而為
    判決，合先敘明。
貳、實體部分
一、原告主張：被告於民國109年6月22日16時許，駕駛車牌號碼
    0000-00號自用小貨車（下稱A車），行經新北市板橋區環河
    西路 5段與藝文一街口時，因在設有禁止變換車道線之路口
    未依標線指示迴車之過失，不慎碰撞原告所承保訴外人許世
    昇所有，並由訴外人許耀仁所駕駛之車牌號碼000-0000號之
    自用小客車（下稱系爭車輛）而肇事（下稱系爭事故），致
    系爭車輛車體受損（下稱系爭損害），而生修復費用新臺幣
    （下同）633,029元 （工資87,265元、烤漆22,251元、零件
    523,513元)，原告依侵權行為、保險代位之法律關係請求被
    告給付上揭修復費用等語。並聲明：被告應給付原告633,02
    9元及自起訴狀繕本送達翌日起至清償日止，按週年利率5％
    計算之利息。
二、被告則未於言詞辯論期日到場，惟以書狀答辯如下：
    被告否認原告所提系爭車輛受損照片、估價單及發票形式上
    真正，被告復主張系爭車輛之駕駛人就系爭事故亦與有過失
    。又關於車損維修費用，應依系爭車輛年份計算折舊，且應
    以實際於本件肇事過程受損害而需維修者為限。並聲明：原
    告之訴駁回。
三、得心證之理由：
■怴B按因故意或過失，不法侵害他人之權利者，負損害賠償責任
    ；汽車、機車或其他非依軌道行駛之動力車輛，在使用中加
    損害於他人者，駕駛人應賠償因此所生之損害，民法第 184
    條第 1項前段、第191條之2前段分別有明文。又被保險人因
    保險人應負保險責任之損失發生，而對於第三人有損失賠償
    請求權者，保險人得於給付賠償金額後代位行使被保險人對
    第三人之請求權，但其所請求之數額，以不逾賠償金額為限
    ，保險法第53條第 1項亦有明定。以下分別審究■怴B被告是
    否應就系爭事故負損害賠償責任? ■芊B被告應給付原告之損
    害賠償額為若干?■吽B系爭車輛駕駛人是否與有過失?
■怴B被告是否應就系爭事故負損害賠償責任?
    原告主張被告於上揭時地駕駛A車，在設有禁止變換車道線
    之路口未依標線指示迴車之過失，不慎碰撞系爭車輛，業據
    提出行照、駕照、受損照片、道路交通當事人登記聯單、道
    路交通事故初步分析研判表、估價單、統一發票及新北市政
    府車輛行車事故新北車鑑字第 0000000號鑑定意見書（下稱
    系爭鑑定意見書）為證，（見本院卷第17頁至73頁；第 167
    至170頁）並有新北市政府警察局海山分局110年3月4日新北
    警海交字第1103920869號函暨所附道路交通事故現場圖、A3
    道路交通事故調查報告表、道路交通事故談話紀錄表、道路
    交通事故照片、道路交通事故當事人酒精測定紀錄表、道路
    交通事故肇事人自首情形記錄表等件可稽（本院卷第81至95
    頁），本院參酌員警繪製之道路交通事故現場圖及被告與系
    爭車輛駕駛訴外人許耀仁於警詢時之陳述，被告於警詢稱：
    「…我駕駛自用小貨車，沿環河西路往新月一街方向直行去
    中線車道，至肇事地，我發現我開錯方向，並由中線迴轉，
    當下要超轉時，我發現內側車道沒車，就要進行迴轉，突然
    就聽到喇叭聲約3秒，下車查看才發現與對方發生碰撞；號
    誌為綠燈圓形；車速約10-20公里」；許耀仁稱：「我駕駛
    自用小客車，沿環河西路往新月一街方向直行名內側車道，
    至筆事地，突然看見對方在我的右前方（右惻車道)直接迴
    轉，我發現時就先按喇叭，煞車閃避，但反應不及就發生碰
    撞；號諸為綠燈；車速約50-60公里」等語（見本院卷第92
     、93頁），足見被告駕駛自用小貨車，於劃有禁止變換車
    道線路段且號誌為直行及右轉箭頭綠燈，違規往左變換車道
    迴車，為肇事原因。許耀仁駕駛自用小客車，無肇事因素（
    系爭鑑定意見書亦同此旨），被告就系爭事故應負損害賠償
    責任甚明。
■芊B被告應給付原告之損害賠償額為若干?
    按物被毀損時，被害人除得依民法第196條請求賠償外，並
    不排除民法第213條至第215條之適用。依民法第196條請求
    賠償物被毀損所減少之價額，得以修復費用為估定之標準，
    但以必要者為限（例如：修理材料以新品換舊品，應予折舊
    ）。被害人如能證明其物因毀損所減少之價額，超過必要之
    修復費用時，就其差額，仍得請求賠償，此有最高法院77年
    度第9次民事庭會議決議可資參照。查，系爭車輛因系爭事
    故支出修復費用共計633,029元（工資87,265元、烤漆22,25
    1元、零件523,513元)等情，有估價表及發票各1份在卷可稽
    （見本院卷第55至71頁）。然系爭車輛之修復既以新零件更
    換被毀損之舊零件，則原告以估價單所示之修復費用作為損
    害賠償之依據，自應將零件折舊部分予以扣除。依行政院所
    頒固定資產耐用年數表及固定資產折舊率表之規定，系爭車
    輛之耐用年數為5年，依定率遞減法每年折舊1000分之369，
    另依營利事業所得稅查核準則第95條第6項規定「固定資產
    提列折舊採用定率遞減法者，以1年為計算單位，其使用期
    間未滿1年者，按實際使用之月數相當於全年之比例計算之
    ，不滿1月者，以1月計」，系爭車輛於108年10月出廠，有
    行車執照可憑（見本院卷第17頁），迄系爭事故發生時即
    109年6月22日，實際使用年數9月，依前揭說明折舊後零件
    費用為378,631元（計算式詳如附表），加計（工資87,265
    元、烤漆22,251元，系爭車輛必要之修復費用應為488,147
    元（計算式為：378,631元＋87,265元＋22,251元＝488,147
    元）。是原告請求被告給付488,147元，核屬有據；至原告
    逾此範圍之請求，則屬無據。
■吽B系爭車輛駕駛人是否與有過失?
    承前所述，被告駕駛自用小貨車，於劃有禁止變換車道線路
    段且號誌為直行及右轉箭頭綠燈，違規往左變換車道迴車，
    為肇事原因，許耀仁駕駛自用小客車，無肇事因素，有系爭
    鑑定意見書可稽（見本院卷第167至170頁），是以系爭車輛
    駕駛人就系爭事故並無與有過失之情。
四、末按給付無確定期限者，債務人於債權人得請求給付時，經
    其催告而未為給付，自受催告時起，負遲延責任。其經債權
    人起訴而送達訴狀，或依督促程序送達支付命令，或為其他
    相類之行為者，與催告有同一之效力；遲延之債務，以支付
    金錢為標的者，債權人得請求依法定利率計算之遲延利息；
    應付利息之債務，其利率未經約定，亦無法律可據者，週年
    利率為5％，民法第229條第2項、第233條第1項前段及第203
    條分別定有明文。本件起訴狀繕本於110年3月12日送達於被
    告，有本院送達證書可佐（見本院卷第103頁），揆諸前揭
    說明，原告自得請求被告給付自該狀送達翌日即110年3月13
    日起至清償日止，按週年利率5％計算之利息。
五、綜上所述，原告依侵權行為及保險代位之法律關係，請求被
    告給付488,147元，及自110年3月13日起至清償日止，按週
    年利率5%計算之利息，為有理由，應予准許；至原告逾此範
    圍之請求，為無理由，應予駁回。
六、本件原告勝訴部分，係就民事訴訟法第427條1項訴訟適用簡
    易程序所為被告敗訴之判決，爰依同法第389條第 1項第3款
    規定，職權宣告假執行。
七、訴訟費用負擔之依據：民事訴訟法第79條。本件訴訟費用額
    ，依後附計算書確定如主文所示金額。
中　　華　　民　　國　 110　　年　　10　　月　　29　　日
                  臺灣新北地方法院板橋簡易庭
                              法  官  吳孟竹
計   算   書
項        目        金   額（新臺幣）        備     註
第一審裁判費            6940元
                                          其中5,352元由被
                                          告負擔，餘由原
                                          告負擔。 
以上正本係照原本作成。
如不服本判決，應於送達後20日內，向本院提出上訴狀並表明上
訴理由，如於本判決宣示後送達前提起上訴者，應於判決送達後
20日內補提上訴理由書（須附繕本）。
如委任律師提起上訴者，應一併繳納上訴審裁判費。
中　　華　　民　　國　 110　　年　　10　　月　　29　　日
                              書記官  呂亞馨
附表
-----
折舊時間           金額
第1年折舊值        523,513×0.369×(9/12)=144,882
第1年折舊後價值    523,513-144,882=378,000